【裁判字號】    97,易緝,15
【裁判日期】    970930
【裁判案由】    毒品危害防制條例
【裁判全文】
臺灣基隆地方法院刑事判決              97年度易緝字第15號
公  訴  人  臺灣基隆地方法院檢察署檢察官
被      告  乙○○
                    （另案
上列被告因違反毒品危害防制條例案件，經檢察官聲請簡易判決
處刑（93年度毒偵字第902號），及3次移送併案審理（93年度毒
偵字第1197、1321、1686號），本院認本件有刑事訴訟法第451
條之1第4項但書之情形，適用通常程序審理，被告於準備程序進
行中，先就被訴事實為有罪之陳述，本院業已依刑事訴訟法第27
3條之1第1項之規定，裁定由受命法官獨任以簡式審判程序審理
，判決如下：
    主  文
乙○○連續施用第二級毒品，處有期徒刑柒月。
扣案之第二級毒品安甲基非他命毛重共計肆點貳公克（併同難以
完全析離之包裝袋拾只）均沒收銷燬之，吸食器組及壹支均沒
收。
    事  實
一、乙○○前因施用第一級毒品、施用第二級毒品案件，經觀察
    、勒戒後，認無繼續施用毒品之傾向，於民國92年12月10日
    執行完畢釋放，業經臺灣基隆地方法院檢察署檢察官於92年
    12月8日以92年度毒偵緝字第115號為不起訴處分確定。猶不
    知悔改，基於施用第二級毒品之概括犯意，自92年12月下旬
    某日起至93年7月29日止（93年度毒偵字第1686號移送辦意
    旨書就93年7月29日部分記載為於93年7月30日採尿前之4日
    內某時，業據蒞庭檢察官更正），連續多次在其基隆市○○
    區○○街94號5樓住處、其中1次於93年7月8日在臺北縣淡水
    鎮工地，以約1天2次、或3天1次不等之頻率用吸食器燒烤施
    用第二級毒品甲基安非他命。為警先後於(一)93年5月21日下
    午8時10分許持搜索票，在其基隆市○○區○○街94號5樓住
    處查獲，並扣得其所有之第二級毒品甲基安非他命3包（毛
    重共計1.2公克）及其所有供施用第二級毒品甲基安非他命
    用之吸食器1組，始知上情。（93年度毒偵字第902號）(二)93
    年6月30日下午9時50分許持搜索票，在其上址住處查獲，並
    扣得其所有之第二級毒品甲基安非他命1包（毛重0.1公克）
    及其所有供施用第二級毒品甲基安非他命用之吸食器1支，
    而查知上情。（93年度毒偵字第1197號）(三)93年7月16日下
    午11時30分許持搜索票，在其上址住處查獲，並扣得其所有
    之第二級毒品甲基安非他命6包（毛重共計2.9公克）及其所
    有供施用第二級毒品甲基安非他命用之吸食器1組，而查悉
    上情。（93年度毒偵字第1321號）(四)93年7月30日下午6時21
    分許持搜索票，在其上址住處查獲，並扣得其所有及其所有
    供施用第二級毒品甲基安非他命用之吸食器1組，乃查知上
    情。（93年度毒偵字第1686號）
二、案經基隆市警察局第四分局報告報告臺灣基隆地方法院檢察
    署檢察官偵查而聲請簡易判決處刑。又案經基隆市警察局第
    二分局、第四分局、基隆市警察局先後3次報告臺灣基隆地
    方法院檢察署檢察官偵查移送併案審理。
    理  由
壹、程序事項：
一、按檢察官聲請以簡易判決處刑之案件，經法院認為有刑事訴
    訟法第451條之1第4項但書之情形者，應適用通常程序審判
    之，同法第452條定有明文。本案檢察官聲請簡易判決處刑
    意旨係以被告乙○○涉犯毒品危害防制條例第10條第2項之
    施用第二級毒品罪嫌，而臺灣基隆地方法院檢察署先後3次
    移送併案審理93年度毒偵字第1197、1321、1686號部分，本
    院認不得簡易判決處刑，依前揭說明，爰適用通常程序審判
    ，合先敘明。
二、按最重本刑為3年以下有期徒刑、拘役或專科罰金之罪，以
    及刑法第320條、第321條之竊盜罪，經第二審判決者，不得
    上訴於第三審法院，刑事訴訟法第376條第1款、第2款定有
    明文。又除簡式審判程序、簡易程序及第376條第1款、第2
    款所列之罪之案件外，第一審應行合議審判，96年3月21日
    總統公布、同年月23日施行之刑事訴訟法第284條之1亦有明
    文。茲查被告乙○○係犯毒品危害防制條例第10條第2項之
    施用第二級毒品罪，最重本刑為3年以下有期徒刑，依上開
    規定得行獨任審判，合先敘明。
三、本案被告乙○○所犯者非為死刑、無期徒刑、最輕本刑為3
    年以上有期徒刑之罪或高等法院管轄之第一審案件，其於準
    備程序進行中，先就被訴事實為有罪之陳述，經告知其簡式
    審判程序之旨，並聽取公訴人、被告之意見後，本院業已依
    刑事訴訟法第273條之1第1項規定，裁定以簡式審判程序進
    行本案之審理。
貳、實體部分：
一、上揭事實業據被告乙○○於本院準備程序、審理時自白，而
    被告為警4次查獲後採集尿液檢體，經送基隆市衛生局檢驗
    結果，均呈甲基安非他命陽性反應，有該局基衛檢壹字第09
    30007712、0000000000、0000000000、0000000000號檢驗成
    績書3份附卷可稽，又本院就被告於93年5月21日為警查獲後
    採集尿液檢體，依職權送法務部調查局複驗結果，呈甲基安
    非他命陽性反應，有該局93年8月10日調科壹字第093623948
    70號檢驗通知書附卷可憑，並有第二級毒品甲基安非他命10
    包（毛重共計4.2公克）、吸食器3組及1支扣案為證，且有
    照片2張在卷可考，足見被告確有本件施用第二級毒品甲基
    安非他命之事實，其於本院準備程序、審理時之自白，核與
    事實相符，堪可採信。再查，被告前因施用第一級毒品、施
    用第二級毒品案件，經觀察、勒戒後，認無繼續施用毒品之
    傾向，於92年12月10日執行完畢釋放，業經臺灣基隆地方法
    院檢察署檢察官於92年12月8日以92年度毒偵緝字第115號為
    不起訴處分確定，此有卷附不起訴處分書、臺灣基隆地方法
    院檢察署刑案資料查註紀錄表、臺灣高等法院被告前案紀錄
    表可按，從而，本案事證明確，被告於觀察、勒戒執行完畢
    釋放後5年內再犯施用第二級毒品之犯行，至堪認定，應依
    法論科。
二、論罪與科刑：
    按被告行為後，其行為時之刑法（以下簡稱「修正前刑法」
    ），業於94年1月7日修正通過，於同年2月2日公布，於95年
    7月1日起施行（以下簡稱「修正後刑法」），依修正後刑法
    第2條第1項規定「行為後法律有變更者，適用行為時之法律
    。但行為後之法律有利於行為人者，適用最有利於行為人之
    法律」。此條規定係規範行為後法律變更所生新舊法律比較
    適用之準據法，本身尚無新舊法比較之問題，於修正後刑法
    施行後，應一律適用修正後刑法第2條第1項之規定，為「從
    舊從輕」之比較，先予敘明。經查：
  (一)刑法第56條連續犯之規定，業於94年1月7日修正公布刪除，
    並於95年7月1日施行，則被告之犯行，因行為後新法業已刪
    除連續犯之規定，改適用數罪併罰，此刪除雖非犯罪構成要
    件之變更，但顯已影響行為人刑罰之法律效果，自屬法律有
    變更，依新法第2條第1項規定，比較新、舊法結果，仍應適
    用較有利於被告之行為時法律即舊法論以連續犯。
  (二)沒收為從刑之一種，附屬於主刑，不生比較輕重問題，亦不
    容與其他刑法總則規定割裂適用。
  (三)綜上，依修正後刑法第2條第1項之「從舊從輕」原則，綜合
    全部罪刑而為比較結果，適用修正前之相關刑罰法律，對被
    告較為有利，自應依修正後刑法第2條第1項前段之規定，適
    用上開修正前刑法總則篇相關規定。
  (四)按甲基安非他命係毒品危害防制條例第2條第2項第2款所定
    之第第二級毒品，被告予以施用，核其所為，係犯毒品危害
    防制第10條第2項之施用第二級毒品罪。其持有第二級毒品
    甲基安非他命係供施用，其持有之低度行為為施用之高度行
    為所吸收，不另論罪。
  (五)被告先後多次施用第二級毒品之犯行，時間緊接，犯罪構成
    要件相同，顯係基於概括犯意為之，為連續犯，應論以一施
    用第二級毒品罪，並依修正前刑法第56條之規定加重其刑。
    聲請簡易判決處刑書僅就被告自93年1月間起至93年5月15日
    止連續施用第二級毒品安非他命之事實記載，而未就前揭犯
    罪事實所載其餘時點施用第二級毒品安非他命犯行予以記載
    ，然未記載部分之犯罪事實與聲請簡易判決處刑部分，有連
    續犯之裁判上一罪關係，為聲請簡易判決處刑之效力所及，
    本院自應適用通常程序併予審究。
  (六)爰審酌被告前有施用毒品之前科，仍不知戒除毒品惡習而續
    為施用毒品，犯罪之次數，其所犯施用毒品之犯罪係戕害自
    身健康之行為，於他人尚不致造成損害及被告事後坦承犯行
    之態度等一切情狀，量處如主文所示之刑。
  (七)再按「本條例施行前，經通緝而未於中華民國96年12月31日
    以前自動歸案接受偵查、審判或執行者，不得依本條例減刑
    。」中華民國96年罪犯減刑條例第5條規定甚明。末查，被
    告本件施用第二級毒品之時間，雖在96年4月24日之前，惟
    被告經本院傳喚拘提無著，業經本院於93年9月23日通緝在
    案，而被告係在97年9月5日經屏東縣政府警察局枋寮分局緝
    獲到案，有本院93年9月23日93年度基院慧刑崇緝字第219號
    通緝書、屏東縣政府警察局枋寮分局97年9月6日枋警偵字第
    0970012297號通緝案件報告書附卷可佐，是被告在中華民國
    96年罪犯減刑條例96年7月16日施行前經通緝，並未於96年1
    2月31日自動歸案接受審判，自不得依中華民國96年罪犯減
    刑條例之規定予以減刑，在此敘明。
  (八)扣案之第二級毒品甲基安非他命毛重共計4.2公克（併同難
    以完全析離之包裝袋10只），均為查獲之毒品（蓋無論以何
    種方式分離包裝袋與其內裝之毒品，包裝袋內均會有極微量
    毒品殘留，故上述包裝袋應整體視為查獲毒品，參見最高法
    院95年度臺上字第3739號、第7354號判決），不問屬於犯人
    與否，應依毒品危害防制條例第18條第1項前段之規定，均
    沒收銷燬之；吸食器3組及1支，經核非專供施用毒品之器具
    ，惟係犯罪行為人即被告所有且係供其施用第二級毒品所用
    之物，業據被告供明在卷，爰依修正後刑法第38條第1項第2
    款規定均宣告沒收。
三、據上論斷，應依刑事訴訟法第452條、第273條之1第1項、第
    284條之1、第299條第1項前段，毒品危害防制條例第10條第
    2項、第23條第2項、第18條第1項前段，刑法第2條第1項、
    第11條，修正前刑法第56條，刑法第38條第1項第2款，判決
    如主文。
本案經檢察官甲○○到庭執行職務
中    華    民    國    97    年    9     月    30    日
                  刑事第三庭法  官  鄭景文
以上正本證明與原本無異。
對於本件判決如有不服，應於收受送達後10日內，向本院提出上
訴書狀，上訴於臺灣高等法院，並按他造當事人之人數附具繕本
。其未敘述上訴理由者，並得於提起上訴後10日內向本院補提理
由書狀，且須按他造當事人之人數附具繕本。「請勿逕送臺灣高
等法院」
中    華    民    國    97    年    9     月    30    日
                            書記官  李繼業
附錄論罪法條：
毒品危害防制條例第10條：
施用第一級毒品者，處6月以上5年以下有期徒刑。
施用第二級毒品者，處3年以下有期徒刑。


司法院資訊處製作；財團法人民間司法改革基金會備份。
